臺灣花蓮地方法院刑事判決　　　　　　　96年度訴緝字第10號
公　訴　人　臺灣花蓮地方法院檢察署檢察官
被　　　告　乙○○
上列被告因違反臺灣地區與大陸地區人民關係條例等案件，經檢
察官提起公訴（95年度偵緝字第 232號），由本院合議庭裁定改
依簡式審判程序審理，並判決如下：
    主  文
乙○○共同違反不得使大陸地區人民非法進入臺灣地區之規定，
處有期徒刑壹年。
    事  實
一、乙○○並無與大陸地區女子徐金香結婚之真意，竟與居間介
    紹年籍身分不詳綽號「小正」之成年男子，共同基於以假結
    婚為手段使大陸人民非法進入臺灣地區，以及行使使公務員
    登載不實文書之概括犯意聯絡，由該「小正」之人以新臺幣
    4 千元之代價，帶同乙○○於民國92年間入境大陸地區福建
    省福州市，結識大陸地區女子徐金香後，隨即於92年 9月10
    日前往福建省福州市公證處辦理結婚登記，並取得該處所核
    發之結婚公證書；其後由乙○○將該公證書持向財團法人海
    峽交流基金會（下簡稱海基會）辦理驗證，證明該公證書正
    本核與福建省公證員協會所寄交上開公證書副本相符之證明
    書後，復於92年10月 8日，由乙○○持上開公證書及證明書
    ，填具「結婚登記申請書」後，向花蓮縣秀林鄉戶政事務所
    辦理其與徐金香之結婚登記，使該戶政事務所承辦公務員誤
    將內容不實之該等結婚關係憑以輸入電腦處理，登載此不實
    之結婚、配偶資料於職務上所掌戶籍登記資料具有準公文書
    性質之電子資訊檔案紀錄內，足以生損害於戶政機關對戶籍
    管理之正確性；此間乙○○又於同年10月12日前往警察機關
    以徐金香配偶之身分，自任其進入臺灣地區保證責任之保證
    人，填載「大陸地區人民進入臺灣地區保證書」（下簡稱保
    證書），使該警察機關員警在該保證書之對保或證明機關（
    構）簽註意見欄之公文書上登載經詢保證人稱渠與被保證人
    係夫妻關係，願意完全負起保證人責任之不實內容，並蓋印
    職名章及派出所圓戳章以示對保證明，足生損害於警察機關
    就上開對保程序之確實性；最後再由乙○○填妥「大陸地區
    人民進入臺灣地區旅行證申請書」（下簡稱大陸人民入境申
    請書）及持前開公證書、經海基會驗證之證明、前開保證書
    及戶籍謄本而行使之，分別向內政部警政署入出境管理局（
    下簡稱入出境管理局）申請徐金香以探親名義入境，經入出
    境管理局之承辦人員為實質審查後，仍未發覺有異，而將上
    開不實之結婚事項登載於上開大陸人民入境臺灣申請書，並
    據以發給徐金香中華民國臺灣地區旅行證，使徐金香得以形
    式上合法之探親名義，持上開旅行證而行使，並於93年 1月
    11日非法進入臺灣地區，足生損害於警政機關對入出境管理
    之正確性。
二、案經花蓮縣警察局花蓮分局報告臺灣花蓮地方法院檢察署檢
    察官偵查起訴。
    理  由
一、上開犯罪事實，業經被告乙○○於偵查中及本院審理中坦承
    不諱，核與證人即大陸地區人民徐金香於警詢時所指證之情
    節大致相符，並有徐金香之中華民國臺灣地區旅行證影本、
    入出境查驗章影本、乙○○與徐金香之大陸地區結婚證書影
    本、乙○○之戶籍謄本影本、結婚登記申請書、海基會證明
    書、福建省福州市公證處公證書影本、大陸地區人民進入臺
    灣地區保證書影本、大陸地區人民進入臺灣地區旅行證申請
    書影本及徐金香之入出境資料各 1份等附卷可資佐證，足認
    被告自白與事實相符，是本件事證明確，被告犯行堪以認定
    ，應依法論科。
二、按海基會雖為財團法人，然係行政院依臺灣地區與大陸地區
    人民關係條例第 4條所規定委託處理兩岸關係事務之民間團
    體，同條例第 5條並授權其得驗證在大陸地區製作之文書，
    從而海基會驗證大陸地區製作之文書，即係行政院授權處理
    之公務，其承辦員自係刑法第10條第2項、第214條所規定之
    「公務員」，惟海基會之承辦員就承辦驗證業務僅有形式上
    審查權，且參酌卷附證明書內容，並未提及結婚證明書是否
    真實，自無刑法第 214條之使公務員登載不實罪可言（臺灣
    高等法院89年度法律座談會研討結果參照）；又福建省福州
    市公證處之承辦員辦理被告與徐金香結婚登記事項，該管承
    辦員（公證員）尚非我國轄內刑法第10條第 2項所稱之公務
    員，其所製作前開結婚公證書，自亦非刑法第10條第 3項之
    「公文書」，則被告即便使承辦人員登載不實之結婚事項，
    亦無刑法第 214條之使公務員登載不實罪可言，附此敘明。
    再上開戶政機關公務員，憑以輸入電腦處理，登載此不實之
    結婚、配偶資料於職務上所掌之戶籍登記資料之電子資訊案
    紀錄內，係戶政機關職務上所掌管之刑法第220條第2項之準
    公文書，而中華民國臺灣地區旅行證係入出境管理局該管公
    務員職務上所掌管之公文書，至於上開保證書係該派出所該
    管公務員職務上所掌管之公文書，是被告持不實之結婚公證
    書等文件，使該管公務員登載結婚或探親等不實事項，並分
    別持前開各文件或申請入境或申請核發證件或申請登記而持
    以行使，足以生損害於戶政機關所對戶政管理之正確性與入
    出境管理局對於入出境管理之正確性，如此則被告所為自與
    刑法第216條、第214條之行使使公務員登載不實之文書罪構
    成要件該當。
三、另按臺灣地區與大陸地區人民關係條例第79條第 1項處罰違
    反同條例第15條第 1款所定之使大陸地區人民非法進入臺灣
    地區罪，凡非經合法手續進入者皆包含之，不以偷渡進入者
    為限，凡使大陸地區人民以假結婚真入境之脫法方式，進入
    臺灣地區，即該當本罪，此亦有最高法院89年度臺上字第76
    20號及90年度臺上字第3180號判決可供參酌，則被告以假結
    婚之方式使大陸地區人民徐金香非法進入臺灣地區，其所為
    自與前開罪責之構成要件該當。
四、是核被告所為，係犯臺灣地區與大陸地區人民關係條例第79
    條第1項、第15條第1款之使大陸地區人民非法進入臺灣地區
    罪，以及刑法第216條之行使第214條使公務員登載不實文書
    罪。被告就上開犯行與年籍身分不詳綽號「小正」之人，有
    犯意聯絡及行為分擔，應論以共同正犯（按被告於行為後，
    刑法第28條有關共同正犯之規定，業於94年1月7日經立法院
    修正，並自95年7月1日施行，然該條文僅做文字之修正，非
    屬法律之變更，應逕適用修正後之刑法第28條規定）。又被
　　告所犯使公務員於職務上所掌公文書（含上開準公文書）登
 　 載不實之低度行為，應為行使之高度行為所吸收，不另論罪
    。再按被告於行為後，刑法第55條後段、第56條關於牽連犯
    、連續犯之規定，亦於94年1月7日經立法院修正刪除，並自
    95年7月1日施行，則被告之犯行，因行為後新法業已刪除牽
    連犯、連續犯之規定，此刪除雖非犯罪構成要件之變更，但
    顯已影響行為人刑罰之法律效果，自屬法律有變更，依新刑
    法第2條第1項前段規定，比較新、舊法結果，仍應適用較有
    利於被告之行為時法律即舊法論以牽連犯及連續犯（最高法
    院95年第 8次刑事庭會議決議參照）。是被告所為先後多次
    行使使公務員登載不實文書之犯行，時間緊接，且所犯屬構
　　成要件相同之罪，顯係基於概括之犯意反覆為之，為連續犯
  　，應依修正前刑法第56條之規定以 1罪論，並加重其刑。再
    被告所犯連續行使使公務員登載不實之文書罪與使大陸地區
    人民非法進入臺灣地區罪 2罪間，復有方法目的之牽連關係
    ，應依修正前刑法第55條後段規定，從 1重之使大陸地區人
    民非法進入臺灣地區罪處斷。爰審酌被告之上開行為，足以
    影響政府機關對戶政管理、大陸地區人民入出境資料管理之
    正確性，竟心存僥倖，以假結婚方式使大陸地區人民得以非
    法進入臺灣地區，對國家治安破壞至鉅，復參酌其犯罪之動
    機、目的、手段以及被告自始坦承本件犯行，犯後態度尚稱
    良好等一切情狀，量處如主文所示之刑。
五、末按「除被告所犯為死刑、無期徒刑、最輕本刑為 3年以上
    有期徒刑之罪或高等法院管轄第1審案件者外，於前條第1項
    程序進行中，被告先就被訴事實為有罪之陳述時，審判長得
    告知被告簡式審判程序之旨，並聽取當事人、代理人、辯護
    人及輔佐人之意見後，裁定進行簡式審判程序。」刑事訴訟
    法第 273條之1第1項定有明文。查本件被告所犯上開臺灣地
    區與大陸地區人民關係條例第79條第1項、第15條第1款及刑
    法第216條等罪，其法定刑均非最輕本刑為3年以上有期徒刑
    之罪，且被告於本院96年 4月18日準備程序進行中，復就被
    訴之事實為有罪之陳述，經告知被告簡式審判程序之旨，被
    告及公訴人對於本件改依簡式審判程序審理均表示同意，是
    本院即依前揭刑事訴訟法規定，裁定本件進行簡式審判程序
    ，附此敘明。
據上論斷，應依刑事訴訟法第273條之1第1項、第299條第 1項前
段，臺灣地區與大陸地區人民關係條例第79條第1項、第15條第1
款，刑法第11條前段、第2條第1項前段、第28條、第 216條、第
214條、修正前刑法第55條、第56條，罰金罰鍰提高標準條例第1
條前段，判決如主文。
本案經檢察官甲○○到庭執行職務。
中　　華　　民　　國　　96　　年　　4 　　月　　30　　日
 　　　　　　　         臺灣花蓮地方法院刑事第二庭
                            法　  官　  楊  仲  農
上列正本證明與原本無異。
如對本判決不服，應於送達後10日內，向本院提出上訴狀。（應
抄附繕本）
                             書記官
中　　華　　民　　國　　96　　年　　5 　　月　　2 　　日
附錄本判決論罪之法律條文：
臺灣地區與大陸地區人民關係條例第79條第1項：
違反第十五條第一款規定者，處一年以上七年以下有期徒刑，得
併科新臺幣一百萬元以下罰金。
臺灣地區與大陸地區人民關係條例第15條第1款：
下列行為不得為之：
一、使大陸地區人民非法進入臺灣地區。
中華民國刑法第216條：
行使第二百十條至第二百十五條之文書者，依偽造、變造文書或
登載不實事項或使登載不實事項之規定處斷。
中華民國刑法第214條：
明知為不實之事項，而使公務員登載於職務上所掌之公文書，足
以生損害於公眾或他人者，處三年以下有期徒刑、拘役或五百元
以下罰金。
